【裁判字號】    95,重訴,89
【裁判日期】    950328
【裁判案由】    侵權行為損害賠償
【裁判全文】
臺灣板橋地方法院民事裁定              95年度重訴字第89號
原      告  杰進精密工業有限公司
法定代理人  丙○○
被      告  恆星起重工程有限公司
法定代理人  甲○○○
被      告  乙○○
上列當事人間侵權行為損害賠償事件，原告提起刑事附帶民事訴
訟（94年度簡附民字第124 號），經刑事庭移送前來，本院裁定
如下：
    主  文
原告之訴駁回。
訴訟費用由原告負擔。
    理  由
一、按因犯罪而受損害之人，以對於刑事被告及依民法負賠償責
    任之人請求回復其損害者為限，始得於刑事訴訟程序附帶提
    起民事訴訟，此為刑事訴訟法第487 條第1 項所明定。準此
    ，刑事附帶民事訴訟之原告必須為因犯罪而受損害之人，被
    告則以刑事被告及其他依民法負賠償責任之人為限。而所謂
    「依民法負賠償責任之人」，係指該刑事案件中依民法規定
    應負賠償責任之人而言，故附帶民事訴訟之原告所主張之共
    同加害人，必以在刑事訴訟程序中經認定係共同侵權行為之
    人，始得謂為依民法負賠償責任之人，否則對之提起是項附
    帶民事訴訟，即難謂為合法。又附帶提起之民事訴訟，如不
    合於上開法條所定之要件者，縱於刑事庭依刑事訴訟法第50
    4 條第1 項將附帶之民事訴訟移送於民事庭後，亦不得將關
    於民事訴訟之法規溯及於附帶提起民事訴訟之時而予適用，
    仍應認其起訴為不合法，此亦為最高法院41年度台抗字第58
    號裁定、88年度台附字第23號判決所持之見解。
二、本件原告因被告乙○○贓物等案件，於刑事訴訟程序附帶提
    起民事訴訟，請求判令被告乙○○、恆星起重工程有限公司
    （下稱恆星公司）應連帶給付新台幣6,920,000 元，及自起
    訴狀繕本送達之翌日起至清償日止，按年息5%計算之利息。
    經刑事庭依刑事訴訟法第504 條第1 項規定，將原告所提附
    帶之民事訴訟，以裁定移送民事庭。
三、但查上開刑事案件所認定之事實乃係被告乙○○為恆星公司
    之實際負責人，明知廠牌為「AMADA 」、型號為「RG50」之
    折床2 台及廠牌為「ANADA 」、型號為「VP255 」數值控制
    轉盤沖孔機1 台，均係來路不明之贓物（上開機器為丙○○
    向「天田股份有限公司」以動產擔保交易附條件買賣方式購
    得，於台北縣樹林市○○街280 巷2 之2 號「杰進精密工業
    有限公司」內遭竊），竟基於搬運贓物之犯意，於92年9 月
    13日晚間8 時許起至翌日凌晨2 時之間，將上開贓物搬運至
    台北縣泰山鄉○○路96號恆星公司之倉庫外停車場，並介紹
    陳新富以32萬元購買上開折床2 台並辦理出口販賣營利，此
    有該刑事判決在卷足憑；而上開遭竊之機器係丙○○以其個
    人名義向天田股份有限公司所購買，亦有經濟部工業局動產
    擔保交易（附條件買賣）登記證明書及機器附條件買賣契約
    書附卷可稽（見本院刑事庭移送本件附帶民事訴訟時，隨案
    檢附之台灣板橋地方法院檢察署93年度偵字第3251號竊盜等
    影印卷宗第78項至83頁）。足見被告恆星公司並非刑事訴訟
    程序中認定之共同侵權行為人，且被告乙○○搬運之失竊機
    器乃丙○○個人所有，既非原告之物，原告自非被告乙○○
    所犯搬運贓物之犯罪被害人，至為明確。從而，原告依刑事
    附帶民事訴訟程序請求被告乙○○、恆星公司連帶賠償，難
    認合法，應予駁回。
四、依民事訴訟法第249 條第1 項第6 款、第95條、第78條，裁
    定如主文。
中    華    民    國    95    年    3     月    28    日
                  民事第二庭    法  官  程怡怡
以上正本係照原本作成
如對本裁定抗告須於裁定送達後10日內向本院提出抗告狀，並應
繳納抗告費新台幣1,000元整。
中    華    民    國    95    年    3     月    28    日
                                書記官  楊姝晴


司法院資訊處製作；財團法人民間司法改革基金會備份。
